【裁判字號】    91,訴,2246
【裁判日期】    920728
【裁判案由】    就業服務法
【裁判全文】
臺北高等行政法院判決                            九十一年度訴字第二二四六號
    原      告  甲○○
    被      告  行政院勞工委員會
    代  表  人  陳菊（主任委員）
    訴訟代理人  乙○○
右當事人間因就業服務法事件，原告不服行政院中華民國九十一年四月二十五日院臺
訴字第０九一０００七九四四號訴願決定，提起行政訴訟。本院判決如左：
    主      文
原告之訴駁回。
訴訟費用由原告負擔。
    事      實
一、事實概要：原告向被告申請聘僱外籍勞工，經被告同意自印尼招募外籍勞工一名
    ，在台北縣三重市○○街一一三巷十二號二樓從事家庭監護工工作。原告引進印
    尼籍外勞SITI MUTMAINAH於九十年一月十一日入境，申經被告九十年一月二十九
    日台九十勞職外字第０六一八一三二號函核發聘僱許可。嗣該外籍勞工於九十年
    九月四日至六日未經許可從事許可範圍以外之工作，經台北縣警察局三重分局於
    九十年十一月十三日查獲，移由被告處理結果，被告於九十一年一月二日以台九
    十勞職外字第０二二六三三三號函復原告，略以其所聘僱之SITI MUTMAINAH違反
    行為時就業服務法第五十四條第一項第二款之規定，自該函送達日起撤銷原核准
    原告及印尼籍外勞SITI MUTMAINAH之聘僱許可，該外國人應於該函送達後十四日
    內出國，原告聘僱外國人名額一名不予保留。原告不服，提起訴願，亦遭決定駁
    回，遂向本院提起行政訴訟。
二、兩造聲明：
  (一)原告聲明：恢復原告聘僱外國人之資格，以及賠償半年來之失業損失。
  (二)被告聲明：
    1.駁回原告之訴。
    2.訴訟費用由原告負擔。
三、兩造主張：
  (一)原告主張之理由：按原告母親屢次走失，警察三番兩次來家中造訪，懷疑原告有
    遺棄母親之嫌，原告一月個只賺五萬元，那請得起本國看護照顧老母及兩歲姪兒
    ，怕連吃飯都成問題，又本件係屬小問題，被告為如此傷害之判決，政府明明在
    欺負老百姓。又原告因帶母親及姪子返屏東鄉下，不便帶女傭同行，而將SITI
    MUTMAINAH 監護工暫寄友朋家中三日，但並未指派監護工工作，因監護工見友朋
    母親雙腳皆斷，行動不便，而主動幫忙，亦係人之常情。
  (二)被告答辯之理由：
    1.按被告前曾以九十年一月二十九日台九十勞職外字第０六一八一三二函核准原
      告及外國人SITI MUTMAINAH（護照號碼：AC730944）一名之聘僱許可，嗣經發
      現上開外國人竟從事核准以外之工作，乃違反行為時就業服務法第五十四條第
      一項第二款之規定，因此經被告以九十一年一月二日台九十勞職外字第０二二
      六三三三號函撤銷被告前開核准原告及該名外國人之聘僱許可，並命該外國人
      應於原處分送達後十四日內出國，但於上開期限內聘僱許可期間已屆滿者，應
      於聘僱許可期滿應出國日前出國，且原告聘僱外國人名額（一名）不予保留，
      原告不服前開處分，提起行政訴訟。
    2.次按「雇主聘僱之外國人，有左列情事之一，撤銷其聘僱許可之一部或全部：
      ．．．二、從事許可以外之工作者。．．．」、「前項經撤銷聘僱許可之外國
      人，應即令其出境，不得再於中華民國境內工作。」，分別為行為時就業服務
      法第五十四條第一項第二款及第二項所明定。又「受聘僱之外國人違反本法第
      五十四條第一項各款規定，經中央主管機關撤銷其聘僱許可之一部或全部者，
      雇主對於該外國人違法行為之發生已盡相當之注意或縱加以相當注意仍不免發
      生者，其聘僱外國人之名額應予保留。」、「聘僱外國人有下列情事之一經令
      其出國者，雇主應於十四日內，為該外國人辦理手續使其出國：一、聘僱許可
      經撤銷者。．．．」，復分別為外國人聘僱許可及管理辦法第二十三條及第十
      七條第三項第一款所規定。另「．．．查  本會核准外國人來華工作，於核准
      文件必須指定工作地點，以利行政管理。故工作地點既屬許可內容之一部，未
      經本會核備前自行變更，自屬就業服務法第五十三條第四款及第五十四條第一
      項第二款規定之違法事項。」，亦為被告八十三年二月二十三日台八十三勞職
      業字第六二四六一號函釋所釋示。
    3.又按前開外國人SITI MUTMAINAH經原告申請經獲聘僱許可後，原核准工作為在
      台北縣三重市○○街一一三巷十二號二樓從事家庭監護工－照護受監護人張李
      越，然其卻在新店市○○路一三九巷二弄十號一樓包淑娟處幫忙洗碗、照顧包
      淑娟之母親，此一事實有原告及該名外國人於台北縣警察局三重分局所作之偵
      訊筆錄可參。依原告供稱「．．．所以我才會於九月初要帶我母親（即受監護
      人張李越）及我姪子回去屏東鄉下之前，將該名外勞帶至我新店之朋友包淑娟
      家中寄宿，大約過了三天後我母親被我接回三重家中後，我就去將該外勞帶回
      我家中了。」、「．．．，但是據該名外勞回家後向我表示，她在我朋友包淑
      娟家中有協助照顧其母親（因包母雙腿皆斷掉，行動不便）之生活起居，．．
      ．。」，另包淑娟供稱「（寄宿期間該外勞）沒有從事勞務，主動幫忙洗碗。
      」，而該名外國人亦自承「因我於九十年九月四日至六日（三天二夜）由甲○
      ○指派我至包淑娟宅（台北縣新店市○○路一三九巷二弄十號一樓）從事照顧
      包淑娟之母。」、「因張李越於九十年九月四日至六日返回鄉下去看女兒，故
      雇主甲○○將我寄宿至包淑娟宅，而我看阿媽（包淑娟之母）雙腿斷掉很可憐
      ，才幫忙照顧她。」，由前開供述實足證明該名外國人確有在許可以外地點從
      事許可以外之工作等違法情事。
    4.再按由前開說明可知，其所為顯已觸犯就業服務法第五十四條第一項第二款之
      規定，被告依就業服務法第五十四條第一項及外國人聘僱許可及管理辦法第二
      十三條之規定撤銷其聘僱許可，於法自無不合。該名外國人之聘僱許可既經依
      法撤銷，則被告依就業服務法第五十四條第二項及外國人聘僱許可及管理辦法
      第十七條之規定，限令該名外國人於相當期限內出國，自於法無違。又原告於
      將該外國人寄宿於包淑娟家中時，應善盡告知其不得主動指派或容許外國人從
      事許可以外之工作，惟原告既未善盡告知包淑娟前開義務，包淑娟對該外國人
      從事許可以外工作之情事亦未加以制止，且該名外國人亦於筆錄中稱係原告指
      派其至包淑娟宅照顧包淑娟之母，是以原告既無外國人聘僱許可及管理辦法第
      二十三條後段規定不可歸責之情形，故被告自得依該條之反面解釋，為原告聘
      僱外國人之名額（一名）不予保留之處分。綜上所述，原告於起訴狀所稱並不
      妨礙本件違規情事之認定，顯無理由，要無足採。
    理      由
一、按提起任何訴訟，請求法院裁判，均應以有權利保護必要為前提，具備權利保護
    必要者，其起訴始有值得權利保護之利益存在，故又稱為訴之利益，是原告之訴
    ，依其所訴之事實，係欠缺權利保護必要者，即屬無訴之利益，在法律上顯無理
    由，行政法院得不經言詞辯論，逕以判決駁回之。行政訴訟法第一百零七條第三
    項定有明文。
二、本件被告前於九十年一月二十九日以台九十勞職外字第０六一八一三二函核准原
    告及外國人SITI MUTMAINAH一名之聘僱許可，嗣經警查獲SITI MUTMAINAH從事核
    准許可範圍以外之工作，有違行為時就業服務法第五十四條第一項第二款之規定
    ，經被告撤銷前開核准原告及外國人 SITI MUTMAINAH 之聘僱許可，並命 SITI
     MUTMAINAH應於原處分送達後十四日內出國等情，有被告九十年一月二十九日台
    九十勞職外字第Ｏ六一八一三二號函及台北縣警察局三重分局檢查紀錄表、訊問
    （調查）筆錄、偵訊（談話）筆錄暨原告切結書、外僑入出境記錄端末查詢報表
    、外僑居留口卡、外國人SITI MUTMAINAH中華民國外僑居留證等影本附於原處分
    卷可稽，自堪認為實在。原告雖主張其因帶母親及姪子返屏東鄉下，不便帶女傭
    同行，而將SITI MUTMAINAH監護工暫寄友朋家中三日，但並未指派監護工工作，
    因監護工見友朋母親雙腳皆斷，行動不便，而主動幫忙等語。惟查外國人 SITI
     MUTMAINAH監護工經被告以上開函命於系爭處分送達後十四日內出國，業於九十
    一年一月二十八日出境，有被告與入出境管理局連線查詢紀錄表列印一份可資參
    照，是該外國人SITI MUTMAINAH與原告之聘僱許可顯無從履行，況被告已於九十
    一年一月二日以台九十勞職外字第０二二六三三三號函撤銷原核准原告及印尼籍
    外勞SITI MUTMAINAH之聘僱許可，故原告起訴請求保留其與SITI MUTMAINAH之聘
    僱許可，即欠缺權利保護之必要。從而原告之訴，依其所訴之事實，既無訴之利
    益，在法律上顯無理由，徵之首開說明，本院自得逕以判決駁回之。
據上論結，本件原告之訴為無理由，依行政訴訟法第一百零七條第三項、第一百零四
條、民事訴訟法第九十五條、第七十八條，判決如主文。
中      華      民      國    九十二    年      七      月    二十八    日
                            臺 北 高 等 行 政 法 院  第 四 庭
                                           審 判 長  法    官  鄭忠仁
                                                     法    官  楊莉莉
                                                     法    官  林育如
右為正本係照原本作成。
如不服本判決，應於送達後二十日內，向本院提出上訴狀並表明上訴理由，如於本判
決宣示後送達前提起上訴者，應於判決送達後二十日內補提上訴理由書（須按他造人
數附繕本）。
中      華      民      國    九十二    年      七      月    二十九    日
                                                     書 記 官  林如冰


司法院資訊處製作；財團法人民間司法改革基金會備份。
